臺灣新竹地方法院民事簡易判決
111年度竹北簡字第199號
原      告  欣得實業股份有限公司

法定代理人  林錦秀  
訴訟代理人  林禮模律師
被      告  呂鳳嬌  
上列當事人間遷讓房屋等事件，本院於民國111年8月1日辯論終
結，判決如下：
    主  文
被告應將坐落新竹縣○○鎮○○段○○○○地號土地上如附圖紅色實線部
分所示之建物（含編號A建物及編號B水塔）遷讓返還予原告，及
自民國一一一年一月一日起至騰空遷讓返還上開建物之日止，按
月給付原告新臺幣捌萬元。
被告應給付原告新臺幣參拾陸萬元，及自民國一一一年二月八日
起至清償日止，按週年利率百分之五計算之利息。
訴訟費用由被告負擔。
本判決第一項前段及第二項得假執行；第一項後段則於每月屆期
後得假執行。
    事實及理由
壹、程序方面：
一、按不變更訴訟標的，而補充或更正事實上或法律上之陳述者
    ，非為訴之變更或追加，民事訴訟法第256條定有明文。本
    件原告起訴時訴之聲明第1項為：被告應將坐落新竹縣○○鎮○
    ○段0000地號土地（下稱系爭土地）上如起訴狀附圖紅色部
    分所示之建物遷讓返還予原告，及自民國111年1月1日起至
    騰空遷讓返還上開房屋之日止，按月給付原告新臺幣（下同
    ）8萬元(見本院卷第9頁)。嗣經新竹縣竹北地政事務所勘測
    並繪製複丈成果圖後，原告於民國111年8月1日以民事更正
    訴之聲明狀，將上開聲明前段有關遷讓返還之範圍，更正為
    「如附圖紅色實線部分所示之建物（含編號A建物及編號B水
    塔）」（見本院卷第80頁)，核其變更僅屬更正事實上之陳
    述，尚無不合，應予准許。　　
二、本件被告經合法通知，未於言詞辯論期日到場，核無民事訴
    訟法第386條各款所列情形，爰依原告之聲請，由其一造辯
    論而為判決。
貳、實體方面：
一、原告主張：兩造於民國109年9月7日簽定土地租賃契約（下
    稱系爭租約），約定原告將其所有系爭土地上如附圖所示紅
    色實線範圍（含編號A建物及編號B水塔）之建物（未申請門
    牌編號，下稱系爭建物）出租予被告作為經營餐廳使用，租
    金每月6萬元、租期自109年12月15日至110年8月31日止。嗣
    被告提前將停車場部分返還原告，因此自110年6月起至8月
    止之租金改以每月4萬元計算，惟被告自110年2月起至同年8
    月租期屆滿止均未繳納租金，是被告共積欠租金36萬元【計
    算式：(6萬元×4月)+(4萬元×3月)＝36萬元】。又系爭租約第
    6條約定租賃期屆滿，除原告同意繼續出租外，被告應即日
    按原狀遷空交還原告，不得藉故推諉或主張任何權利，否則
    原告得向被告請求月租金2倍違約金至遷空交還日止；現租
    期已屆滿，被告迄未將系爭建物按原狀騰空遷讓交還原告，
    亦應自111年1月1日起至返還系爭建物之日止，按月給付原
    告8萬元之違約金，爰依系爭租約之法律關係是起本件訴訟
    等語。並聲明：㈠被告應將系爭土地上之系爭建物遷讓返還
    予原告，及自111年1月1日起至騰空遷讓返還系爭建物之日
    止，按月給付原告8萬元；㈡被告應給付原告36萬元及自起訴
    狀繕本送達翌日起至清償日止，按週年利率5%計算之利息；
    ㈢原告願供擔保，請准宣告假執行。
二、被告未於言詞辯論期日到場，亦未提出書狀作何聲明或陳述
    。
三、得心證之理由：
　㈠原告主張之上開事實，業據其提出系爭租約、地籍圖謄本及
    系爭建物照片為證，本院復於111年5月31日會同新竹縣竹北
    地政事務所人員至現場履勘，並經繪製土地複丈成果圖在卷
    可稽（見本院卷第64頁），而被告經合法通知，未於言詞辯
    論期日到場爭執，亦未提出任何有利於己之聲明、陳述或證
    據，以供本院審酌，自堪信原告之主張為真實。
　㈡按租賃定有期限者，其租賃關係於期限屆滿時消滅；承租人
    於租賃關係終止後，應返還租賃物與出租人；所有人對於無
    權占有或侵奪其所有物者，得請求返還之，民法第450條第1
    項、第455條前段及第767條第1項前段分別定有明文。查系
    爭租約之租賃期限自109年12月15日至110年8月31日止，係
    定有期限之租賃契約，則在期限屆至後系爭租約關係即消滅
    ，被告應將系爭建物返還原告，而被告繼續占用系爭建物自
    屬無權占有，原告請求被告應騰空遷讓返還系爭建物，洵屬
    有據，應予准許。　　
　㈢次按承租人應依約定日期，支付租金；無約定者，依習慣；
    無約定亦無習慣者，應於租賃期滿時支付之。如租金分期支
    付者，於每期屆滿時支付之。如租賃物之收益有季節者，於
    收益季節終了時支付之，民法第439條定有明文。又給付有
    確定期限者，債務人自期限屆滿時起，負遲延責任；給付無
    確定期限者，債務人於債權人得請求給付時，經其催告而未
    為給付，自受催告時起，負遲延責任。其經債權人起訴而送
    達訴狀，或依督促程序送達支付命令，或為其他相類之行為
    者，與催告有同一之效力；又遲延之債務，以支付金錢為標
    的者，債權人得請求依法定利率計算之遲延利息。但約定利
    率較高者，仍從其約定利率；而應付利息之債務，其利率未
    經約定，亦無法律可據者，週年利率為5%，亦為民法第229
    條第1項、第2項、第233條第1項、第203條明定。經查，系
    爭租約於110年8月31日期滿消滅，業如前述，而被告在租賃
    期間內，自110年2月起至同年8月止之7個月租金均未繳納，
    其中2月至5月之4個月租金係每月6萬元，另6月至8月之3個
    月租金，因被告返還停車場部分而減少為每月4萬元，是被
    告共積欠原告租金36萬元尚未繳付【計算式：(6萬元×4月)+
    (4萬元×3月)＝36萬元】。又本件起訴狀繕本於111年2月7日
    送達被告，有本院送達證書1份足稽（見本院卷第30頁）。
    從而，原告請求被告給付36萬元，及自起訴狀繕本送達翌日
    即111年2月8日起至清償日止，按週年利率5%計算之利息，
    自屬有據。
  ㈣再按當事人得約定債務人於債務不履行時，應支付違約金，
    民法第250條第1項定有明文。又租期屆滿時，除甲方（即原
    告）同意繼續出租外，應即日按原狀遷空交還甲方，不得藉
    故推諉或主張任何權利，否則甲方得向乙方請求月租金貳倍
    違約金至遷空交還日止及遲延利息，系爭契約第6條亦有明
    定。系爭租約既於110年8月31日期滿，被告未於租約期限屆
    至時依原狀將系爭建物遷讓交還予原告，依系爭租約第6條
    之約定，原告自得按月請求月租金2倍計算之違約金，至被
    告遷讓交還系爭建物為止，又被告於違約時之月租金已減為
    4萬元，已如前述，則原告請求被告自111年1月1日起至騰空
    遷讓返還系爭建物止，應每月給付8萬元之違約金，亦屬有
    據。
四、綜上所述，原告依第455條前段及系爭租約之法律關係，請
    求被告應將系爭建物全部遷讓返還原告，及自111年1月1日
    起至騰空遷讓返還系爭建物之日止，按月給付原告8萬元；
    被告應給付原告36萬元及自111年2月8日起至清償日止，按
    週年利率5%計算之利息，均有理由，應予准許。
五、本件係適用簡易訴訟程序所為被告敗訴之判決，依民事訴訟
    法第389條第1項第3款規定，應依職權宣告假執行。至原告
    雖陳明願供擔保聲請宣告假執行，然其聲請僅係促使法院為
    職權之發動，爰不另為假執行准駁之諭知，併此敘明。
六、訴訟費用負擔之依據：民事訴訟法第78條。
中　　華　　民　　國　　111 　年　　8 　　月　　15　　日
                  竹北簡易庭    法　官  彭淑苑 
以上正本係照原本作成。
如對本判決上訴，須於判決送達後 20 日內向本院提出上訴狀。
如委任律師提起上訴者，應一併繳納上訴審裁判費。
中　　華　　民　　國　　111 　年　　8 　　月　　16　　日
                                書記官　曾煜智